臺灣宜蘭地方法院民事簡易判決
111年度羅簡字第195號
原      告  何玉婷  


訴訟代理人  王清白律師
複  代理人  陳淳文律師
被      告  林友誼  



訴訟代理人  楊家寧律師
            陳敬穆律師
上列當事人間請求侵權行為損害賠償事件，本院於中華民國111
年8月22日言詞辯論終結，判決如下：    
　　主　文
被告應給付原告新臺幣拾伍萬元，及自民國一百一十一年五月十
日起至清償日止，按週年利率百分之五計算之利息。
原告其餘之訴駁回。
訴訟費用由被告負擔二分之一，餘由原告負擔。
本判決第一項得假執行。但被告如以新臺幣拾伍萬元為原告預供
擔保後，得免為假執行。
原告其餘假執行之聲請駁回。
　　事實及理由
一、原告主張：原告於民國99年6月起任職於宜蘭縣五結鄉公所
    清潔隊擔任清潔隊員，因而認識同為清潔隊員之被告，嗣被
    告於107年間升職為班長，掌有排班及指派工作內容之職權
    。於109年4月8日早上，被告安排兩造一同出勤，竟於同日1
    0時26分許，未經原告之同意，將手放置於原告大腿旁，再
    故意按壓原告大腿，嗣於同日14時37分許，又趁原告駕駛抓
    斗車時將手放置在原告大腿上，並以手指磨蹭原告大腿內側
    ；被告並多次以通訊軟體傳送「你會想我嗎」「...我會死
    我真的很愛你...」「我只愛你一個你不知道嗎」「明天生
    日要跟我約會嗎」「跟我約會不好嗎」「你又不跟我約會，
    不然保證打甲」等訊息與原告及送花給原告，藉機表達性要
    求之行為及帶有性意味之言語，並以約會為條件而要脅原告
    之考績，被告前揭所為已屬性騷擾之行為，已侵害原告之性
    自主及人格尊嚴。為此，爰依民法第184條第1項前段、第2
    項本文、第195條第1項前段、性騷擾防治法第9條第1項、第
    2項之規定提起本件訴訟等語。並聲明：㈠被告應給付原告新
    臺幣（下同）30萬元，及自起訴狀繕本送達翌日起至清償日
    止，按週年利率5%計算之利息。㈡願供擔保請准宣告假執行
    。
二、被告則以：被告並無原告所指於109年4月8日按壓、觸碰其
    大腿之情，又兩造係因共同任職於宜蘭縣五結鄉公所清潔隊
    而認識，原告因被告個性海派、樂於助人而與被告成為好友
    ，原告並因此仰慕被告，原告亦曾多次於通訊軟體傳送親吻
    及愛心之貼圖與被告，兩造交情匪淺，平時就經常以開玩笑
    、戲謔口吻談及感情事，是原告所指之訊息，尚難認屬性騷
    擾原告之言語，且被告之職務為清潔隊之班長，工作內容僅
    為分配各項勤務，並無權進行隊員之考績評比之權利，被告
    所傳送要約會考績即可甲等乙節僅係玩笑而已，至原告提起
    本件訴訟，應係因其109年度考績為乙等，方懷疑係被告報
    復所造成，然原告之考績實與被告無涉，原告提起本件訴訟
    顯與事實不符等語，資為抗辯。並聲明：㈠原告之訴駁回。㈡
    如受不利判決，願供擔保請准宣告免為假執行。
三、本院之判斷：　　
(一)按「因故意或過失，不法侵害他人之權利者，負損害賠償責
    任。」「違反保護他人之法律，致生損害於他人者，負賠償
    責任。」「不法侵害他人之身體、健康、名譽、自由、信用
    、隱私、貞操，或不法侵害其他人格法益而情節重大者，被
    害人雖非財產上之損害，亦得請求賠償相當之金額。」「對
    他人為性騷擾者，負損害賠償責任。」「前項情形，雖非財
    產上之損害，亦得請求賠償相當之金額。」民法第184條第1
    項前段、第2項本文、第195條第1項前段、性騷擾防治法第9
    條第1項、第2項前段分別定有明文。又「本法所稱性騷擾，
    係指性侵害犯罪以外，對他人實施違反其意願而與性或性別
    有關之行為，且有下列情形之一者：一、以該他人順服或拒
    絕該行為，作為其獲得、喪失或減損與工作、教育、訓練、
    服務、計畫、活動有關權益之條件。二、以展示或播送文字
    、圖畫、聲音、影像或其他物品之方式，或以歧視、侮辱之
    言行，或以他法，而有損害他人人格尊嚴，或造成使人心生
    畏怖、感受敵意或冒犯之情境，或不當影響其工作、教育、
    訓練、服務、計畫、活動或正常生活之進行。」性騷擾防治
    法第2條亦有明文。
(二)原告主張被告有於109年4月8日按壓、觸碰其大腿之情，雖
    為被告所否認。惟查原告就其前揭主張，業提出日期為「20
    20年4月8日10:26」「2020年4月8日14:37」之照片各1張為
    據（見本院卷第15-17頁，下稱蒐證照片），而自該照片觀
    之，均確可見有男子之手部放置於他人腿部之情，且手掌確
    朝該他人腿部之方向，甚為明確。被告雖辯稱蒐證照片中之
    男子手部並非其手、該腿部亦非原告之腿云云，惟本院自原
    告所提出含有被告臉部正面之另張照片（見本院卷第13頁）
    ，可見該照片中被告左手無名指所配戴之金戒指、左手腕所
    配戴之佛珠與手環，均與蒐證照片2張中所見男子手部之配
    件完全相同，憑此可見蒐證照片中所見之男子手部，即為被
    告之左手甚明；又本院觀諸蒐證照片2張之拍攝內容係特寫
    被告左手放置於他人大腿，依其照片所示視野，應係該大腿
    遭觸摸之人於遭被告觸碰腿部時所拍攝，又蒐證照片除特寫
    被告左手放置於他人大腿外，並無其他內容，並無特別美觀
    或有趣之處，依一般社會常情亦不致張貼至社群網站等予他
    人觀覽或轉傳、下載，該照片又係原告所提出，憑此堪信蒐
    證照片2張，應係原告遭被告觸碰大腿時，由原告自行拍攝
    無訛，蒐證照片中所示大腿，應為原告之大腿無誤。是本院
    依原告所提之前揭照片，堪信被告確有於109年4月8日按壓
    、觸碰原告大腿之情甚明。又原告主張被告有透過通訊軟體
    LINE，於109年4月5日傳送「你會想我嗎」「...我會死我真
    的很愛你...」，於109年9月16日傳送「我只愛你一個你不
    知道嗎」，送花給原告並於110年1月21日傳送「我第一次送
    人花」「明天生日要跟我約會嗎」，於110年1月22日傳送「
    跟我約會不好嗎」「你又不跟我約會，不然保證打甲」等訊
    息與原告等情，業據提出兩造之LINE通訊軟體對話紀錄、手
    機截圖照片等為據（見本院卷第18-28頁），且上情並為被
    告所不爭執，亦堪認定。綜此，被告確有於109年4月8日按
    壓、觸碰原告大腿之情及透過LINE通訊軟體傳送上述訊息予
    原告之事實，堪以認定。
(三)按有關性騷擾防治法對於性騷擾之定義，已如前述。又性騷
    擾之認定，應就個案審酌事件發生之背景、環境、當事人之
    關係、行為人之言詞、行為人及相對人之成長背景、認知經
    驗等具體事實加以綜合判斷，性騷擾防治法施行細則第2條
    亦有明定。故所謂性騷擾，係指違反他人之意願，對他人實
    施與性或性別有關之言語或動作，而破壞他人所享有與性或
    性別有關之寧靜、不受干擾之平和狀態。本件原告主張被告
    如前(二)所述之行為已構成性騷擾乙節，固為被告所否認，
    並以前詞置辯。惟本院觀之被告為宜蘭縣五結鄉公所清潔隊
    之班長，原告則為隊員，被告為男性，原告為女性，而女性
    大腿為身體之隱私部位，被告竟於109年4月8日徒手按壓、
    觸碰原告之大腿，且其觸碰、按壓時間之長尚足以令原告兩
    度持行動電話拍照蒐證，又被告傳送前揭訊息，反覆詢問原
    告會不會想被告、是否要跟被告約會，並提及「愛」原告等
    情，衡諸一般社會通念，被告前揭訊息均屬男子對女子追求
    或邀約約會之表示，前揭行為均堪認與性或性別有關，又觀
    之兩造於109年9月16日之LINE通訊軟體對話紀錄，被告係先
    傳送飛吻愛心之貼圖予原告，原告則回覆「你找你老婆吧」
    ，被告再傳送「不管她，我只愛你一個你不知道嗎」，原告
    則回覆「我真的無法，請你找別人」「我只想好好工作」（
    見本院卷第19-21頁），兩造於110年1月21日之LINE通訊軟
    體對話紀錄，被告傳送「明天生日要跟我約會嗎」，原告則
    回覆「謝謝，心領了。我沒跟別人老公約會的習慣」（見本
    院卷第24-25頁），兩造於110年1月22日之LINE通訊軟體對
    話紀錄，被告傳送「跟我約會不好嗎」，被告則回覆「....
    ..」（見本院卷第26-27頁），堪信被告之行為實際上已造
    成原告感受到冒犯與不適，且經原告向被告表示拒絕，被告
    仍反覆為之，憑此堪認被告前揭行為，確屬違反原告之意願
    ，對原告實施與性或性別有關之言語或動作，且其行為足以
    使原告因而心生畏怖及感受到冒犯與不適，而破壞原告所享
    有與性或性別有關之寧靜、不受干擾之平和狀態，甚為明確
    。又被告雖否認其有利用清潔隊之班長地位而以工作考績要
    脅原告之情，惟被告為宜蘭縣五結鄉公所清潔隊之班長，原
    告則為隊員，被告具有排班及指派原告工作內容之職權，為
    被告所不爭執（見本院卷第39頁），是原告於109年4月8日
    亦係在被告之安排下始2人共同出勤，被告並利用此等機會
    在原告駕駛車輛難以閃躲、逃離之情況，徒手按壓、觸碰原
    告之大腿，憑此可見被告確有利用其班長之職權，製造易於
    與原告2人獨處且原告不易拒絕之環境。再自兩造於110年1
    月22日之LINE通訊軟體對話紀錄，被告傳送「星期六要加班
    嗎？」原告回覆「好。跟誰？」被告則回覆「跟我約會不好
    嗎？」（見本院卷第26-27頁），亦可見被告確將其與原告
    一同加班視為其與原告之「約會」，更可見被告確有以其清
    潔隊班長安排班表之權限製造其與原告「約會」機會之行為
    ；再自兩造於110年2月1日之LINE通訊軟體對話紀錄，經原
    告向被告詢問考績成績，被告則回覆「你又不跟我約會，不
    然保證打甲」（見本院卷第28頁），更可見被告確有利用其
    身為清潔隊班長所具有影響原告考績之機會，而要求原告與
    其約會，被告前揭所為，確屬以原告順服或拒絕其具有性或
    性別意涵之行為，作為原告獲得、喪失或減損與工作有關權
    益之條件，亦屬明確。綜前所述，被告前揭行為，確屬對於
    原告之性騷擾，堪以認定。
(四)至被告雖辯稱原告仰慕被告，原告亦曾多次於通訊軟體傳送
    親吻及愛心之貼圖與被告，兩造交情匪淺云云，並提出兩造
    於108年2月15日、108年2月22日、108年2月27日、108年8月
    7日、108年9月23日、109年9月16日之LINE通訊軟體對話紀
    錄及兩造於100年9月24日、103年8月24日共同出遊之照片為
    證（見本院卷第41-44頁），惟本院觀諸被告前揭所提對話
    紀錄及照片，多數均為108年前之紀錄，與本件原告所指被
    告性騷擾之行為時點（109年4月後）相距甚遠，該等對話紀
    錄及照片，均無從證明原告於本案行為時有無仰慕被告或同
    意被告為前揭行為；至原告雖確於109年9月16日傳送其臀部
    之照片1張予被告，惟本院觀之原告所傳送之照片，係其臀
    部瘀青之受傷照片，其傳送此照片之前後文，亦在向被告說
    明其因工作上操作機具之故導致臀部受傷痛到無法走路等情
    （見本院卷第43頁），堪信原告雖有傳送其臀部之照片，然
    僅在說明其因公受傷之經過，尚難以此遽認原告與被告有何
    特殊之男女情誼。再自前述被告傳送追求或邀約約會訊息予
    原告後，原告歷次回覆「你找你老婆吧」「我真的無法，請
    你找別人」「我只想好好工作」「謝謝，心領了。我沒跟別
    人老公約會的習慣」「......」等情，更足認原告於被告為
    本案行為時，與被告確無有何特殊情誼，亦不同意被告一再
    傳送前揭與性或性別相關之訊息。至被告又辯稱清潔隊員之
    考績並非清潔隊班長所評分，隊員之考績係由清潔隊隊長報
    請鄉長評核等語，惟本院考諸原告既然為被告之直屬隊員，
    清潔隊員之考績縱非清潔隊班長所直接評核，然衡諸一般公
    務機關實務，實際評核考績之人於最終決定考績結果前，亦
    必會參酌受考評人之直接直屬長官對其工作表現之評價，再
    自宜蘭縣五結鄉公所因原告提出性騷擾申訴而招開之性騷擾
    申訴處理委員會，被告於該次會議中亦自承「班長有打考績
    初審的評比」，此亦有宜蘭縣五結鄉公所110年度第一次性
    騷擾申訴處理委員會會議紀錄在卷可憑（見本院卷第50頁）
    ，憑此堪信被告縱非直接對原告評核其考績之人，亦具有提
    供初評成績之權力，而對最終之考績結果有相當之影響力。
    綜上，被告前揭所辯，均無從為其有利之認定，洵無可採。
(五)揆諸前揭說明，本件被告對原告確有性騷擾之行為，侵害原
    告之性自主及人格尊嚴，並致原告精神痛苦，原告自得請求
    非財產之損害賠償。又按不法侵害他人之人格權，被害人受
    有非財產上損害，請求加害人賠償相當金額之慰撫金時，法
    院對於慰撫金之量定，應斟酌加害人實際加害情形、所造成
    之影響、被害人所受精神上痛苦之程度、兩造之身分、地位
    、經濟狀況及其他各種情形俾為審判之依據（最高法院51年
    台上字第223號判例、89年度台上字第1952號判決、86年度
    台上字第511號判決、86年度台上字第3537號判決意旨參照
    ）。是本院斟酌兩造原分別為清潔隊之班長及隊員，被告竟
    濫用其身為清潔隊班長之職權，以其安排出勤班表之權限製
    造其與原告2人獨處之機會，並利用此等機會在原告駕駛車
    輛難以閃躲、逃離之情況下對原告為前揭行為，又利用其為
    原告直屬長官，原告難以完全避免與其接觸、亦難以在通訊
    軟體完全不理會被告之機會，屢次傳送追求或邀約約會訊息
    予原告，經原告屢次拒絕仍無意停止，造成原告因而心生畏
    怖及感受到冒犯與不適之加害情形，且原告亦因向五結鄉公
    所提出性騷擾申訴，經五結鄉公所將其調往其他單位任職（
    見本院卷第49頁），及卷內稅務電子閘門財產所得調件明細
    表所示之兩造財產收入情形（見本院限閱卷）等一切情狀，
    認原告請求慰撫金30萬元尚屬過高，其請求被告賠償之精神
    慰撫金於15萬元之範圍內為適當，應予准許。逾此部分之請
    求，為無理由，應予駁回。
(六)按「給付無確定期限者，債務人於債權人得請求給付時，經
    其催告而未為給付，自受催告時起，負遲延責任。其經債權
    人起訴而送達訴狀，或依督促程序送達支付命令，或為其他
    相類之行為者，與催告有同一之效力。」「遲延之債務，以
    支付金錢為標的者，債權人得請求依法定利率計算之遲延利
    息。」「應付利息之債務，其利率未經約定，亦無法律可據
    者，週年利率為百分之5。」民法第229條第2項、第233條第
    1項前段、第203條分別定有明文。本件原告對被告之損害賠
    償請求權，為未定給付期限之金錢債權，揆諸前揭說明，原
    告請求經准許之部分，原告併請求被告給付自起訴狀繕本送
    達被告之翌日即111年5月10日（見本院卷第36頁）起之法定
    遲延利息，為有理由，應予准許。
四、綜上所述，原告本於侵權行為之法律關係，請求被告給付15
    萬元，及自起訴狀繕本送達被告之翌日即111年5月10日起至
    清償日止，按週年利率5%計算之利息，為有理由，應予准許
    ；逾此部份之請求，則屬無據，應予駁回。
五、本件原告勝訴部分，係適用簡易程序所為被告敗訴之判決，
    爰依民事訴訟法第389條第1項第3款之規定，依職權宣告假
    執行。原告雖聲明願供擔保請准宣告假執行，惟本院既已職
    權宣告之，原告此部分聲請，核僅為促請本院職權發動，自
    無庸另為准駁之諭知，附此指明。被告陳明願供擔保，聲請
    宣告免為假執行，於法並無不合，爰酌定相當擔保金額准許
    之。至原告敗訴部分之訴既經駁回，其假執行之聲請亦失所
    依據，應併予駁回。
六、本件事證已臻明確，兩造其餘攻擊防禦方法及所提之證據，
    經審酌後均與判決之結果不生影響，爰不另一一論述，併此
    敘明。
七、訴訟費用負擔之依據：民事訴訟法第79條。
中　　華　　民　　國　　111 　年　　9 　　月　　19　　日
    　　　　　　　臺灣宜蘭地方法院羅東簡易庭
　　　　　　　　　　　　　　　法　官  張文愷
以上正本係照原本作成。
如對本判決上訴，須於判決送達後二十日內向本院提出上訴狀，
同時表明上訴理由；如已於本判決宣示後送達前提起上訴者，應
於判決送達後十日內補具上訴理由（均須按他造當事人之人數附
繕本）。
如委任律師提起上訴者，應一併繳納上訴審裁判費。
中　　華　　民　　國　　111 　年　　9 　　月　　19　　日
                              書記官  林仁修